【裁判字號】    98,易,796
【裁判日期】    980623
【裁判案由】    竊盜
【裁判全文】
臺灣板橋地方法院刑事判決               98年度易字第796號
公  訴  人  臺灣板橋地方法院檢察署檢察官
被      告  丁○○
                    （現在臺灣臺北監獄臺北分監）
被      告  乙○○
上列被告等因竊盜案件，經檢察官提起公訴（98年度偵字第4743
號），本院判決如下：
    主  文
丁○○、乙○○均無罪。
    理  由
一、公訴意旨略以：被告丁○○、被告乙○○共同意圖為自己不
    法之所有，分別(1)於98年2 月4 日凌晨0 時30分許起至凌晨
    4 時30分許間之某時，在臺北縣中和市○○路219 號前，以
    不詳方式，竊取丙○○所有之車牌號碼318-CUQ 號重型機車
    1 輛得手。(2)於98年2 月5 日19時起至同年月6 日18時許間
    之某時，在臺北縣永和市○○路○ 段116 號前，以不詳方式
    ，竊取甲○○所有之車牌號碼970-DFU 號重型機車1 輛得手
    。(3)於98年2 月7 日中午12時起至17時30分許間之某時，在
    臺北市○○路及襄陽路口附近，以不詳方式，竊取戊○○所
    有之車牌號碼CMK-866 號重型機車1 輛得手。嗣於98年2 月
    7 日17時45分許，乙○○騎乘懸掛CMK-866 號車牌之車牌號
    碼970-DFU 號重型機車搭載丁○○，行經臺北縣三重市○○
    路○ 段14號前為警查獲，並扣得前開車牌號碼970-DFU 號重
    型機車1 部、CMK-866 號車牌、車牌號碼CMK-866 號重型機
    車之避震器2 支及卡鉗座1 支、丙○○所有之駕照、健保卡
    、車牌號碼318-CUQ 號重型機車行照1 張、機車鑰匙1 支，
    因認被告丁○○、乙○○均涉犯刑法第320 條第1 項之竊盜
    罪嫌云云。
二、按被告未經審判證明有罪確定前，推定其為無罪；犯罪事實
    應依證據認定之，無證據不得認定犯罪事實，刑事訴訟法第
    154 條定有明文。又不能證明被告犯罪者，應諭知無罪之判
    決，刑事訴訟法第301 條第1 項亦定有明文。復查刑事訴訟
    法第161 條第1 項規定：檢察官就被告犯罪事實，應負舉證
    責任，並指出證明之方法。因此，檢察官對於起訴之犯罪事
    實，應負提出證據及說服之實質舉證責任。倘其所提出之證
    據，不足為被告有罪之積極證明，或其闡明之證明方法，無
    從說服法官以形成被告有罪之心證，基於無罪推定之原則，
    自應為被告無罪判決之諭知。是檢察官若未提出適合於證明
    犯罪事實之積極證據，並闡明其證據方法與待證事實之關係
    ，法院對於卷內訴訟資料，復已逐一剖析，參互審酌，仍無
    從獲得有罪之心證，因而諭知無罪之判決，於法洵無違誤，
    此有最高法院92年度臺上字第128 號判決意旨可資參照。又
    刑事訴訟法上所謂認定犯罪事實之證據，係指足以認定被告
    確有犯罪行為之積極證據而言，該項證據自須適合於被告犯
    罪事實之認定，始得採為斷罪資料；認定不利於被告之事實
    ，須依積極證據，苟積極證據不足為不利於被告事實之認定
    時，即應為有利於被告之認定，更不必有何有利之證據；再
    認定事實之證據，固不以直接證據為限，間接證據亦應包含
    在內，惟採用間接證據時，必其所成立之證據，在直接關係
    上，雖僅足以證明他項事實，而由此他項事實，本於推理之
    作用足以證明待證事實者，方為合法，若憑空之推想，並非
    間接證據；認定犯罪事實所憑之證據，雖不以直接證據為限
    ，間接證據亦包括在內；然而無論直接或間接證據，其為訴
    訟上之證明，須於通常一般之人均不致有所懷疑，而得確信
    其為真實之程度者，始得據為有罪之認定，倘其證明尚未達
    到此一程度，而有合理之懷疑存在時，事實審法院復已就其
    心證上理由予以闡述，敘明其如何無從為有罪之確信，因而
    為無罪之判決，尚不得任意指為違法，最高法院29上字第
    3105號、30年上字第816 號、32年上字第67號、76年臺上字
    第4986號判例亦著有明文。
三、公訴意旨以被告涉犯竊盜罪嫌，係以被告2 人之供述，證人
    丙○○、甲○○、戊○○之證述，及查扣之丙○○所有之駕
    照、健保卡、車牌號碼318-CUQ 號重型機車行照1 張、車牌
    號碼970-DFU 號重型機車1 部、CMK-866 號車牌、車牌號碼
    CMK-866 號重型機車之避震器2 支、卡鉗座1 支、機車鑰匙
    1 支，另有門號0000000000號行動電話申辦資料、前開行動
    電話自98年2 月1 日0 時許至同年月10日23時59分59秒之通
    聯紀錄、標註案發地點與被告乙○○於案發時收、發話基地
    台位置之Google地圖3 張為據。訊據被告丁○○、乙○○堅
    決否認竊盜犯行，被告丁○○辯稱：為警查獲懸掛CMK-866
    號車牌之車牌號碼970-DFU 號重型機車係伊於為警查獲當日
    向綽號「白猴」之男子所借，伊借用前開機車時，該車即係
    懸掛CMK-866 號車牌，因伊未開啟前開機車座墊置物箱，故
    伊不知該座墊置物箱內置有車牌號碼CMK-866 號機車之避震
    器及卡鉗座。伊借車之後才發現機車前方置物欄裡有證件，
    伊怕證件飛走遺失，故將該等證件收起，伊並未行竊等語。
    被告乙○○辯稱：為警查獲當日伊與被告丁○○相約見面，
    丁○○騎乘懸掛CMK-866 號車牌之機車前來，見面後，丁○○央伊騎乘前開機車搭載丁○○，伊不知該車來源，亦不知
    該車置物箱內有避震器及卡鉗座，伊並無竊盜犯行等語。
四、經查：
  (一)證人丙○○於警詢及檢察官偵查中證述：伊之駕照、健保卡
    及車牌號碼318-CUQ 號機車之行照均置於車牌號碼318-CUQ
    號機車置物箱內，98年2 月4 日12時許，前開機車停放在臺
    北縣中和市○○路219 號前，於同日4 時30分許發現失竊等
    語（見98年度偵字第4743號偵查卷第24頁、第87頁），證人
    甲○○於檢察官偵查中證稱：98年2 月5 日晚間7 時許，車
    牌號碼970-DFU 號機車停放在臺北縣永和市○○路○ 段116
    號前，於同年月6 日晚上6 時許發現遭竊等語（見前開偵查
    卷第87頁），證人戊○○於警詢及檢察官偵查中證稱：98年
    2 月7 日中午12時許，車牌號碼CMK-866 號機車停放在臺北
    市○○路與襄陽路間，於同日下午5 時許發現遭竊，警方尋
    獲之CMK-866 號車牌、避震器2 支及卡鉗座1 支均係伊所有
    等語（見前開偵查卷第22頁、第87頁），前開證人固證稱渠
    等所有之機車失竊，然並未目擊機車遭竊過程，故渠等證述
    並無法為被告2人涉犯竊盜犯行之證據。
  (二)再被告乙○○騎乘懸掛CMK-866 號車牌之車牌號碼970-DFU
    號機車搭載被告丁○○，於98年2 月7 日下午5 時45分許，
    在臺北縣三重市○○路○ 段14號前為警查獲，且經警扣得車
    牌號碼970- DFU號機車、CMK-866 號車牌，並經警在前開機
    車座墊置物箱內查扣車牌號碼CMK-866 號重型機車之避震器
    2 支、卡鉗座1 支，復在被告丁○○身上起出丙○○所有之
    駕照、健保卡、車牌號碼318-CUQ 號重型機車行照1 張等情
    ，固為被告丁○○、乙○○所不爭，然前開事實，僅可證明
    被告丁○○、乙○○持有、使用該懸掛CMK-866 號車牌之車
    牌號碼970-DFU 號機車，及被告丁○○持有丙○○所有之駕
    照、健保卡、車牌號碼318-CUQ 號重型機車行照1 張，惟被
    告2 人持有前開物品之原因甚多，諸如強盜、搶奪、竊盜、
    收受或故買贓物、侵占遺失物或離本人持有之物而來。又證
    人丙○○、甲○○、戊○○並未指述前開物品遭人以強盜、
    搶奪或遺失之情況，應可排除被告2 人涉犯強盜、搶奪、侵
    占遺失物之情況，但所餘者尚有竊盜、贓物、侵占離本人之
    物等情形，而被告丁○○所辯前開懸掛CMK-866 號車牌之車
    牌號碼970-DFU 號機車係向綽號「白猴」之人商借而來，該
    等丙○○所有之證件係擺放在前開機車上，其為「白猴」將
    該等證件收起等情並無違常之處，尚難僅因被告丁○○、乙○○持有前開物品之單純事實，即據以推論該等物品係為渠
    等行竊所得。再者，該車牌號碼CMK-866 號重型機車之避震
    器2 支、卡鉗座1 支係在車牌號碼970-DFU 號機車之座墊置
    物箱內查獲一情，已如前述，果未開啟該座墊置物箱，確實
    無法由外觀查知該車座墊置物箱內置放前開避震器、卡鉗座
    ，被告丁○○、乙○○均否認曾開啟察看前開機車之座墊置
    物箱，復無證據證明渠等確有察看前開機車座墊置物箱，是
    被告丁○○、乙○○是否知悉前開機車座墊置物箱內放置避
    震器、卡鉗座及證件且持有之一情，尚非無疑，更遑論遽以
    前情推論被告2 人竊取前開物品。更進者，本件警方查獲被
    告2 人時，僅扣得CMK-866 號車牌、車牌號碼CMK-866 號機
    車之避震器、卡鉗座，及丙○○之駕照、健保卡、車牌號碼
    318-CUQ 號機車行照，並非扣得車牌號碼CMK-866 號機車、
    車牌號碼318-CUQ 號機車之車體，縱前開車牌、避震器、卡
    鉗座曾配置在車牌號碼970-DFU 號機車上，或駕照、健保卡
    、行照曾放置在車牌號碼318-CUQ 號機車上，然該等物品非
    不可與所在機車分離，被告2 人僅單純持有前開物品之情形
    非無可能，亦即縱認被告2 人持有前開車牌、避震器、卡鉗
    座、駕照、健保卡、行照，然於被告2 人否認持有前開2 部
    機車，且無其他積極證據之情況下，並無法認定被告2 人持
    有車牌號碼CMK-866 號機車、車牌號碼318-CUQ 號機車，更
    無法據以推論被告2 人竊取前開2 輛機車。故公訴人所指被
    告2 人持有前開物品之單純事實，尚難證明渠等有公訴人所
    指竊盜犯行。
  (三)公訴人以門號0000000000號行動電話自98年2 月1 日0 時許
    至同年月10日23時59分59秒之通聯紀錄及標註案發地點與被
    告乙○○於案發時收、發話基地台位置之Google地圖3 張證
    明被告乙○○參與本案竊盜機車犯行。然被告乙○○否認98
    年2 月間其曾使用前開行動電話，辯稱該行動電話於98年2
    月間交予被告丁○○使用（見本院98年5 月26日審判筆錄）
    ，與被告丁○○自承98年2 月間，係其使用前開行動電話（
    見本院98年5 月26日審判筆錄）情節相符，而趨吉避兇乃人
    之常情，苟無其事，被告丁○○應不致將此等公訴人援引證
    明犯罪之不利事證自攬於身，故於98年2 月間，前開行動電
    話之使用者應非被告乙○○，因之，前開證據要難為公訴人
    所指被告乙○○參與本案竊盜犯行之證據。更進者，車牌號
    碼318-CUQ 號重型機車係於98年2 月4 日0 時30分許起至同
    日4 時30分許間某時遭竊；車牌號碼970-DFU 號重型機車係
    於98年2 月5 日19時起至同年月6 日18時許間之某時遭竊；
    車牌號碼CMK-866 號重型機車係於98年2 月7 日12時起至同
    日17時30分許間之某時遭竊一情，業據證人丙○○、甲○○
    、戊○○證述如前，且公訴意旨亦同此認定，而觀諸卷附之
    0000000000號行動電話通聯紀錄，98年2 月4 日0 時30分至
    同日4 時30分許間，其收、發話基地台位置遍及臺北縣中和
    市○○路、臺北縣中和市○○路、臺北市○○○○路、臺北
    市○○街、臺北縣石碇鄉、桃園縣龜山鄉等處；98年2 月6
    日2 時至同日17時30分間，其收、發話基地台位置遍及臺北
    市○○街、臺北縣中和市○○○路、臺北市○○○路、臺北
    市○○路、臺北市○○路、臺北市○○街、臺北市○○○路
    、臺北市○○街、臺北市○○○路；98年2 月7 日13時至同
    日17時間，其收、發話基地台位置遍及在臺北市○○路、臺
    北市○○街、臺北市○○路、臺北市○○○路、臺北市○○
    路、臺北市○○○路、臺北縣三重市○○路、臺北縣三重市
    ○○路，是公訴人所認前開機車遭竊之時段內，該00000000
    00號行動電話所使用之基地台位置不斷變換，可見該行動電
    話持用者即被告丁○○於前開時段內身處不同地點，縱被告
    丁○○所持用之行動電話使用之基地台曾經一度與被竊機車
    所在位置於Goole 地圖上看似鄰近，然該時點是否即為本案
    機車失竊時點，並無可知，尚難遽以前開情事推認被告丁○○於本案機車失竊時，身處機車所在位置附近。再退萬步言
    ，前開公訴人比對之標的係行動電話收、發之基地台位置與
    失竊機車所在位置，而行動電話之收、發話基地台涵括相當
    範圍，亦即行動電話使用者於相當範圍內均使用同一基地台
    收、發話，此為眾所週知之事，故收、發話基地台位置並不
    等同行動電話持用者之位置，況本案行動電話基地涵括範圍
    為何，是否有更靠近失竊機車位置之行動電話基地台，並無
    相關資料可資參照，實無法推知被告丁○○確實所在位置，
    則被告丁○○於前開時點是否接近本案機車所在位置一情，
    非無可疑。從而，前開資料並無法認定何等與本案相關之具
    體事實，更遑論以之為公訴人所指被告丁○○、乙○○涉犯
    本件竊盜案件之佐證。
五、綜上所述，公訴人認定被告丁○○、乙○○涉有本案竊盜犯
    行所憑之證據，未達通常一般人均不致有所懷疑，而得以確
    信其為真實之程度。此外，復查無其他積極證據足資證明被
    告丁○○、乙○○涉犯前開犯行，揆諸前揭法條及判例要旨
    ，既不能證明被告丁○○、乙○○犯罪，依法應為被告丁○○、乙○○無罪之諭知。
據上論斷，應依刑事訴訟法第301 條第1 項，判決如主文。
本案經檢察官鄭潔如到庭執行職務。
中    華    民    國    98    年    6     月    23    日
                  刑事第十五庭法  官  何燕蓉
上列正本證明與原本無異。
如不服本判決，應於判決送達後10日內敘明上訴理由，向本院提
出上訴狀 (應附繕本) ，上訴於臺灣高等法院。其未敘述上訴理
由者，應於上訴期間屆滿後20日內向本院補提理由書「切勿逕送
上級法院」。
                              書記官  李崇文
中    華    民    國    98    年    6     月    29    日


司法院資訊處製作；財團法人民間司法改革基金會備份。
